【裁判字號】    89,易,1215
【裁判日期】    890725
【裁判案由】    傷害
【裁判全文】
臺灣板橋地方法院刑事判決                        八十九年度易字第一二一五號
    公  訴  人  臺灣板橋地方法院檢察署檢察官
    被      告  甲○○
                乙○○
右列被告因傷害案件，經檢察官提起公訴（八十九年度偵字第八二二號），本院判決
如左：
    主  文
甲○○、乙○○傷害人之身體，各處罰金壹仟元，如易服勞役，均以佰元折算壹日
。
    事  實
一、乙○○、甲○○均係位於台北縣土城市○○路○段四一二號行政院國軍退除役官
    兵輔導委員會台北榮譽國民之家土城分部之同事，於民國（下同）八十八年十二
    月一日上午八時三十分許，在上開辦公室內，二人因故發生口角，甲○○竟基於
    傷害人身體之犯意，先出拳揮擊乙○○之左肩部及下唇，乙○○亦基於傷害人身
    體之犯意，出手毆打甲○○之右眼眶，二人旋即抱住對方，互相扭打，因而致乙○○受有下唇皮下瘀血二公分、右手中指皮下瘀血、前胸皮下瘀血傷等傷害，甲○○則受有右眼眶瘀血（二公分乘一公分）及左小指瘀血（一公分乘零點八公分
    ）之傷害。
二、案經乙○○、甲○○訴由台灣板橋地方法院檢察署檢察官偵查起訴。
    理  由
一、右揭事實，訊據被告甲○○坦承不諱，並經告訴人乙○○指訴歷歷，核與證人丙○○到庭結證稱：當天早上甲○○八點半左右到了辦公室門口就罵了一句三字經
    ，乙○○就說你罵什麼人，甲○○說你欠罵罵你怎麼樣，然後乙○○就回了句米
    蟲，甲○○快步朝他的臉部揮了一拳，我看到他揮拳就趕快跑到外面找丁○○，
    後來我就都沒有看到了，當時辦公室內只有我們三人，所以我出去以後應該沒有
    別人看到被告二人之行為等語（見本院八十九年五月二十三日、同年六月二十日
    訊問筆錄）之情節相符，復有告訴人乙○○所提出其當日應診於仁安醫院之診斷
    證明書、證人丙○○當庭繪製之辦公室位置圖各一紙在卷可稽，被告甲○○之自
    白應與事實相符；另訊據被告乙○○則矢口否認有何傷害犯行，辯稱：伊為了自
    衛抱住甲○○的手，沒有打甲○○云云，惟查：被告乙○○傷害甲○○之事實，
    迭據告訴人甲○○於警訊、偵查及本院審理中指述明確，並有告訴人甲○○提出
    其當日應診於台北市立萬芳醫院之甲種診斷證明書一紙在卷可稽，且證人戊○○
    到庭結證稱：當天我同事丙○○跑出來告訴我說甲○○、乙○○在打架，我進去
    的時候他們二人抱在一起，乙○○一手拿著一個酒瓶，我問乙○○你拿酒瓶作什
    麼，是我把酒瓶搶下來的，我把他們二人拉開，後來丁○○就進來了等語（見本
    院八十九年六月二十日訊問筆錄）；證人丁○○到庭結證稱：我沒有看到被告二
    人互毆，進去的時候被告二人有抱在一起，當時還有一位同事叫戊○○在勸架等
    語（見本院八十九年五月二十三日訊問筆錄），二人證述之情節大致相符，衡諸
    被告乙○○手持酒瓶，經證人戊○○搶下，及被告二人確有互相抱住對方之肢體
    衝突之事實，足認甲○○指述乙○○對其傷害乙節，應非子虛，堪予採信。被告
    乙○○空言辯稱未出手打甲○○云云，應係事後卸責之詞，不足採信。末按，正
    當防衛之防衛行為須具有「必要性」，亦即其防衛之反擊行為，須出於必要，如
    為防衛自己或他人之權利，該項反擊行為顯然欠缺必要性，非不可排除，即不能
    成立正當防衛，以阻卻違法（最高法院七十九年台上字第三八號判決參照）。本
    案被告甲○○先徒手毆擊被告乙○○，所為固有不法，然觀其時地，既發生於上
    班時之辦公場所，且依攻擊源甲○○身罹脊髓側彎宿疾（參卷附陳情函及中央健
    康保險局台北聯合門診中心診斷證明書）徒手揮打之狀況，乙○○應有避離或呼
    喊其他同事排解之機會，非必採取還手毆擊手段，始可排除侵害，其執意互毆，
    顯然欠缺防衛必要性，所辯正當防衛云云，無足採信。綜上所述，被告二人傷害
    犯行，事證明確，均堪以認定。
二、核被告甲○○、乙○○所為，均係犯刑法第二百七十七條第一項之普通傷害罪。
    爰分別審酌被告犯罪之動機、目的、手段，犯罪時所受之刺激及其品性、生活狀
    況、智識程度、犯罪所生之損害，及兩人為同事，被告甲○○因相處偶有口角，
    即先出拳揮打被告乙○○，又其犯後坦承犯行，尚知悔悟等一切情狀，分別量處
    如主文所示之刑，並均諭知易服勞役之折算標準。
據上論斷，刑事訴訟法第二百九十九條第一項前段，刑法第二百七十七條第一項、第
四十二條第二項，罰金罰鍰提高標準條例第一條前段、第二條，判決如主文。
本案經檢察官徐名駒到庭執行職務
中      華      民      國      八十九      年    七      月    二十五  日
                                      臺灣板橋地方法院刑事第三庭
                                          審判長  法  官  陳財旺
                                                  法  官  連育群
                                                  法  官  蕭一弘
右正本證明與原本無異。
如不服本判決，應於判決送達後十日內，向本院提出上訴狀。
                                                  書記官  王苑琦
中      華      民      國      八十九      年    七      月    二十八  日
附錄本案論罪科刑法條全文：
刑法第二百七十七條
傷害人之身體或健康者，處三年以下有期徒刑，拘役或一千元以下罰金。
犯前項之罪，因而致人於死者，處無期徒或七年以上有期徒刑；致重傷者，處三年以
上十年以下有期徒刑。


司法院資訊處製作；財團法人民間司法改革基金會備份。
